臺灣高等法院刑事判決　　　　　　　　94年度上易字第1650號
上　訴　人
即　被　告　乙○○
選任辯護人　謝生富律師
上列上訴人因妨害自由案件，不服臺灣臺北地方法院94年度易字
第782號，中華民國94年9月9日第一審判決（起訴案號：臺灣臺
北地方法院檢察署93年度偵字第18585號），提起上訴，本院判
決如下：
    主  文
原判決撤銷。
乙○○以加害生命、身體之事，恐嚇他人致生危害於安全，處拘
役伍拾日，如易科罰金，以佰元折算壹日。
    事  實
一、乙○○於民國（下同）93年8月21日與友人丙○○前往台北
    市○○區○○路3段160號之福華飯店地下一樓餐廳用餐時，
    因其姪女曾寶蘭（另由台灣台北地方法院檢察署檢察官為不
    起訴處分）指稱於93年8月20日23時，在台北縣土城市○○
    路○段255之1號12樓租屋處，因支付租金之事與房東丁○○
    發生糾紛，乙○○聞後對丁○○心生不滿，竟於同日15時30
    分許，與不知情之友人丙○○及王喜妹前往福華飯店三樓丁○○任職之名品店找丁○○，乙○○甫見到丁○○後，即以
    臺語對丁○○稱：「我今天專程來照會妳，我會記清楚妳的
    臉，妳要小心，現在樓下有7個大哥在吃飯」等語，以加害
    生命、身體之事恐嚇丁○○，使丁○○心生畏怖，致生危害
    於安全。
二、案經丁○○訴由台北市政府警察局大安分局報告台灣台北地
    方法院檢察署檢察官偵查起訴。
    理  由
一、訊據被告乙○○固坦承於93年8月21日15時30分許，與丙○○至台北市○○區○○路3段160號三樓福華名品店等情不諱
    ，惟否認有前開恐嚇犯行，辯稱：伊係在購買衣服遇見丁○○，但並未對丁○○施加恐嚇，且公訴人所指前開言詞內容
    ，並無恐嚇之旨云云。
    惟查：
(一)曾寶蘭於93年8月20日23時，在台北縣土城市○○路○段255
    之1號12樓租屋處，因支付租金之事與房東丁○○發生糾紛
    ，嗣於93年8月21日，在福華飯店地下一樓餐廳遇見被告後
    ，即將上情告知被告等事實，為被告所是認，並經證人曾寶
    蘭、丙○○證述明確。
(二)被告以前開言詞對丁○○施加恐嚇之事實，業據證人即告訴
    人丁○○於原審證稱：「（當天）有3位女士走進來，我迎
    上去，被告就問我說丁○○是誰，我說我就是，被告就說，
    他今天就是來照我的臉，說他有7個大哥在樓下吃飯，他一
    通電話就會上來，隨時要給我好看」、「（他說樓下有七個
    兄弟時是否擔心人會上來？）會．．．我是因為害怕才報警
    」、「（當天第一次去3樓的人是誰？）證人洪丁鈴琴我沒
    有印象，當天我看到的是另外的人，只知道證人丙○○他說
    福華的總經理看到他們，還要跟他們點頭」、「（當天確實
    聽到被告說，專程來照會，會記清楚臉，要小心，樓下有7
    個大哥在吃飯？）對，第一次有」等語，且證人林碧玉於原
    審亦證稱：「就是有3個人進來，說要找證人丁○○，問證
    人丁○○是誰，然後我說丁○○就是這個，他就說，我來照
    你的面，幫我注意，意思就是說我現在知道你是證人丁○○
    ，來照你的面了，給我注意這樣，口氣很不好，就是說怎樣
    跟姪女租房子事情，口氣上不好」、「（誰說要找證人丁○○？）乙○○，就是在庭的被告（當庭指認），他說有7個
    人，我在場，但是沒有看到7個人。（誰說有7個人？）乙○○，他說下面有7個人，要注意。我想說他說氣話，有時候
    發生這情形，就是這樣，我在場，沒有看到他說的7個人。
    」、「意思就是說他這個姪女被打，他要出一口氣．．．收
    房租慢幾天還是什麼，證人丁○○就不讓他慢幾天，他說7
    個人，要叫兄弟什麼」、「（當天第一次去3樓的人是誰？
    ）被告還有證人丙○○，第3位我忘了，今天沒有來」、「
    （當天確實聽到被告說，專程來照會，會記清楚臉，要小心
    ，樓下有7個大哥在吃飯？）第1次來時，有」、「（被告當
    天是否第2次回去專櫃？情形？）第2次回去，被告他們回來
    ，進來先摸我們的衣服，開始跟我與丁○○說話，進來說，
    他有告知飯店，這種情形，被告就是不高興，他說他就是要
    告訴經理，他也不希望證人丁○○來這邊做，希望他會被記
    過，這是我的感覺。（當時被告說話的內容？）意思就是說
    他這個姪女被打，他要出一口氣，為了這些事情，他為了收
    房租，慢幾天還是什麼，證人丁○○就不讓他慢幾天，他說
    7 個人，要叫兄弟什麼，賣場沒有看到，他就是要告知飯店
    經理來處理這些事情。（第2次時，被告如何出去？）當時
    他也很生氣，很不高興，因為我們說，我們經理不在，我覺
    得這事小事，我說，不要為這個事情爭執。（證人丁○○當
    時有無很害怕？）我是很害怕，證人丁○○大概心理也是說
    ，這種事他也是不高興，多少都會有，為了私事來到賣場。
    」等語，互核相符，足見被告確有於前揭時間地點，對丁○○恐嚇稱：「我今天專程來照會妳，我會記清楚妳的臉，妳
    要小心，現在樓下有7個大哥在吃飯」等語無疑。
(三)證人即告訴人丁○○於原審審理時證稱：「（檢察官問在福
    華飯店時，被告跟你說，有七個兄弟，你當時是否會害：怕
    ？）會啊，我是因為害怕才報警。（檢察官問：8月24日報
    案？）對。（檢察官問：為何8月21日發生，24日才報案？
    ）當天8月21日被告來時，我是晚班，我報警時，被警察駁
    回，24號時，我是打110報案，後來新生所直接派人來。」
    等語，足見丁○○已因前開言詞恐嚇，而心生畏怖，致生危
    害於安全。
(四)被告以臺語對丁○○稱：「我今天專程來照會妳，我會記清
    楚妳的臉，妳要小心，現在樓下有7個大哥在吃飯」等語，
    依社會通念及一般人之認知，即係以加害生命、身體之旨通
    知丁○○，並有實現或支配之可能性，自已成立恐嚇犯行，
    被告辯稱前開言詞內容並無恐嚇之旨云云，無非空言，不足
    採信。
(五)證人甲○○於本院固證稱：「（當時乙○○向丁○○說了哪
    些話？）我先向丁○○說我是曾寶蘭的朋友，要找丁○○，
    丁○○說我就是，我說她阿姨要來瞭解曾寶蘭與丁○○吵架
    的事情，他們因為房租的事情吵架。（之後乙○○對丁○○
    說了哪些話？）那麼久我記不清楚，她聽到是曾寶蘭的事情
    就很生氣。（當時丁○○對乙○○說了哪些話？）張小姐很
    生氣，吳小姐也很生氣，詳細的內容那麼久，我忘記了，應
    該是為了房租的事情，曾寶蘭讓丁○○等太久。（當時乙○○有沒有對丁○○說我今天專程來照會你，我會記清楚你的
    臉，你要小心，現在樓下有七個大哥在吃飯？）沒有，其實
    我沒有記得很清楚，我也沒有注意聽，好像沒有講那麼惡的
    話。」等語，但亦直指當時伊沒有記得很清楚，也沒有注意
    聽，是其前開證詞自不足據為有利於被告之認定。
(六)證人丙○○於原審固證稱：「有，那天證人曾寶蘭他手上有
    傷，被告問說，為何手上這樣，他說房東打他，我們問說為
    何被打？是否欠別人房租，證人曾寶蘭說沒有，證人曾寶蘭
    才說證人丁○○在這邊上班，我們是好意要做和事佬，要去
    跟他說，我們去時，第一次，就是被告與洪丁鈴琴一起去，
    我還在吃飯，我吃飯比較慢，後來被告要去看衣服，我才跟
    他一起去，走到門口，看到一件紅色衣服，被告覺得很漂亮
    ，我說我們可以去買，我走到門口，還沒有進去，就聽到證
    人丁○○很大聲的說，把他們轟出去，我們嚇了一跳，我們
    就說要去找經理，為何這樣，我們才去找張經理。（第一次
    被告跟洪丁鈴琴回來時，有無說遇到何情形？）沒有，他們
    說就是他有去跟證人丁○○說了，不覺得有什麼事情。」等
    語，但證人即告訴人丁○○及證人林碧玉均證稱「第一次」
　　與被告前往上址者有二人，其中洪丁鈴琴不在場，證人即告
  　訴人丁○○並指該二人係丙○○、甲○○（於本院審理時始
    到庭作證），證人林碧玉亦指丙○○在場等語，且被告於原
    審供稱：「沒有。當天去福華飯店只有我們三人去吃飯而已
    ，就是我、丙○○．．．，但是遇到丁○○，就是只有我、
    丙○○。」等語（見原審卷第11頁），乃證人丙○○竟稱被
    告與洪丁鈴琴第一次前往福華飯店三樓丁○○任職之名品店
    找丁○○時，伊並未在場，伊係第二次才前往云云，與證人
    即告訴人丁○○及證人林碧玉之前開證詞不符，衡情非無迴
    護被告之虞，自不足採。至證人甲○○於本院固證稱：第一
　　次係伊與被告前往，丙○○並未在場，但與被告及證人丁○○、林碧玉前開供詞不符，亦不足取。
(七)證人洪丁鈴琴於原審固證稱：「（被告問：93年8月21日是
    否我們去吃飯？）有。（被告問：我們吃飯後，有無去福華
    三樓找證人丁○○？有跟他吵架否？）有，但沒有吵架。（
　　被告問那天我們有無去叫流氓？）沒有。（檢察官問：那天
　  有跟被告去三樓找人否？）我有跟他一起上去，我有看到一
    個很像在庭的證人（當庭指認證人丁○○）。被告說，他要
    去三樓買法國織衣服送我，我說不用。」等語，惟其亦證稱
    ：「（檢察官問：你有無看到被告與別人吵架？）我一直看
    衣服，過一陣子，我就聽到滾出去，我也不知道發生何事情
    ，我就出去，我也不知道說我還是別人，我想說不賣就不要
    賣。」等語，對於事發經過顯未全部聽聞或目睹，參以證人
    即告訴人丁○○、證人林碧玉均證稱：洪丁鈴琴不在場，以
　　及被告於原審供稱：「沒有。當天去福華飯店只有我們三人
  　去吃飯而已，就是我、丙○○．．．，但是遇到丁○○，就
    是只有我、丙○○。」等語（見原審卷第11頁），足見第一
    次前往上址恐嚇時洪丁鈴琴不在場，其前開證詞自不足據為
    有利於被告之認定。
(八)證人黃定陸、曾惠玲、吳威德、張豪夫、王晚成於本件案發
    時，並未在福華飯店三樓福華名品店現場，且各該證人於原
    審所述，均係事後詢問當事人發生事情之始末情節，以及福
    華飯店事後之處置情形，是以上揭證人之證詞並無從作為本
    件事實認定之基礎，乃不予援引，附此敘明。
二、綜上所述，本件事證明確，被告犯行堪以認定。
三、核被告所為，係犯刑法第305條之以加害生命、身體之事，
    恐嚇他人致生危害於安全罪。
四、原審因予論罪科刑，固非無見。惟查：（一）告訴人如何因
    被告實施恐嚇，而心生畏怖，致生危害於安全，原判決理由
　　欄未敘明其所依憑之證據，已有未洽。（二）被告以前開言
　  語恐嚇丁○○，行為雖有可議，但因其姪女曾寶蘭與房東丁○○發生糾紛，囿於親情，出面相挺，致罹刑章，惡性非重
    ，原審未及審酌前開情狀，逕量處被告有期徒刑4月，殊嫌
    過重。被告上訴意旨，否認犯罪，雖無足取，但查原判決既
    有上開可議，要屬無可維持，應予撤銷改判。爰審酌被告犯
    罪動機、目的、犯罪手段、犯罪所生之危險及損失、犯後之
    態度等一切情狀，量處如主文第2項所示之刑，並諭知易科
    罰金之折算標準。
據上論斷，應依刑事訴訟法第369條第1項前段、第364條、第299
條第1項前段，刑法第305條、第41條第1項前段，罰金罰鍰提高
標準條例第1條前段、第2條，判決如主文。
本案經檢察官呂光華到庭執行職務。
中　　華　　民　　國　　94　　年　　12　　月　　28　　日
                  刑事第二十庭  審判長法  官  陳貽男
                                      法  官  許仕楓
                                      法  官  高明哲
以上正本證明與原本無異。
不得上訴。
                                      書記官  李垂福
中　　華　　民　　國　　94　　年　　12　　月　　29　　日
附錄：本案論罪科刑法條全文
刑法第305條：
以加害生命、身體、自由、名譽、財產之事，恐嚇他人致生危害
於安全者，處2年以下有期徒刑、拘役或300元以下罰金。
